【裁判字號】    95,訴緝,186
【裁判日期】    951023
【裁判案由】    偽造文書等
【裁判全文】
臺灣臺北地方法院刑事判決             95年度訴緝字第186號
公  訴  人  臺灣臺北地方法院檢察署檢察官
被      告  乙○○
            丁○○
上列被告等因偽造文書等案件，經檢察官提起公訴（八十二年度
偵字第二三０四九號、第二四四五四號、第二五九八九號、第二
六九九八號），本院判決如下：
    主  文
本件免訴。
    理  由
一、公訴意旨略以：
  (一)被告乙○○及丁○○係夫妻，於臺北市大安區○○○路○段
    二號九樓之十開設「日成代書事務所」，竟共同基於概括犯
    意：
  1.自民國七十六年十一月間起，利用保管甲○○所有之土地所
    有權狀及印鑑之機會，將甲○○所有之土地，虛偽設定抵押
    權予鄭明財等人。
  2.復於八十二年一月間，利用替丙○○向銀行辦理貸款之機會
    ，未經丙○○及其父周順達之同意，將周順達所有坐落臺北
    市○○區○○段一小段二九八地號土地及其上門牌號碼臺北
    市○○路○段一三四巷七六號七樓房屋，設定抵押權新臺幣
    （下同）七百二十萬元予黃王阿杏及林許秀雀。
  3.又於八十二年四月間，假藉替辛○○辦理房地過戶予陳慶雄
    之機會，未經辛○○之同意，將辛○○所有坐落臺北市○居
    街九巷一號一樓房地，設定抵押權三百六十萬元予黃王阿杏
    。
  4.於七十八年七月間及八十二年六月間，利用代理戊○○○辦
    理銀行貸款之機會，未經戊○○○同意，擅自將戊○○○所
    有坐落臺北市○○路○段五二號二樓之一房地，設定第二、
    三順位抵押權四百五十萬元及四百二十萬元予高宏豐及黃王
    阿杏。
  5.再於八十二年四、五月及八月間，利用為庚○○出售房地之
    機，未經庚○○同意，逕將庚○○所有坐落臺北市○○區○○段一小段四八二五號、四八六六號建號及一八地號房地，
    虛偽設定抵押權一百八十萬元予黃王阿杏、林正義及魏秀卿
    。
  6.前述行為，均使地政事務所承辦人員將上開不實之抵押權設
    定，登記於職務上所掌之土地建物登記簿，被告二人並於抵
    押權設定契約書上盜蓋丙○○、周順達、辛○○等人之印章
    ，足以生損害於地政機關對他項權利登記事項管理之正確性
    及丙○○、周順達、辛○○、甲○○、戊○○○及庚○○等
    人。
  (二)被告二人另共同基於意圖為自己不法所有之概括犯意聯絡，
    明知無支付能力，仍自七十年間起假藉需款週轉為由，陸續
    向己○○借款，及至八十二年九月十一日止，共積欠五千八
    百零六萬七千五百元，迄未清償。又被告乙○○分別於八十
    一年九月間、十一月間及八十二年四月間籌組互助會，自任
    會首，並邀己○○參加，每會二萬元，己○○基於朋友情誼
    ，不疑有他而加入。詎被告乙○○竟於八十二年九月十三日
    宣布倒會，逃匿無蹤，避不見面，共計詐得會款二百餘萬元
    ，己○○至此始知受騙。
  (三)因認被告二人涉犯刑法第二百十六條、第二百十條之行使偽
    造私文書、第二百十四條之使公務員登載不實公文書及第三
    百三十九條第一項之詐欺取財罪嫌。
二、按案件時效已完成者，應諭知免訴之判決，並得不經言詞辯
    論為之，刑事訴訟法第三百零二條第二款、第三百零七條分
    別定有明文。又被告二人行為後，刑法業於九十四年二月二
    日修正公布，九十五年七月一日起施行。其中第八十條及第
    八十五條關於追訴權及行刑權時效之規定業經修正。按行為
    後法律有變更者，適用行為時之法律，但行為後之法律有利
    於行為人者，適用最有利於行為人之法律，修正後刑法第二
    條第一項定有明文。查修正後刑法第八十條第一項所定追訴
    權時效期間較長，意即行為人被追訴之期限較久，自屬對行
    為人不利，比較新、舊法結果，自以修正前刑法第八十條較
    有利於行為人，本案追效權時效，自應適用修正前刑法第八
    十條之規定，則關於追訴權時效之停止進行及其期間、計算
    ，亦應一體適用修正前刑法第八十三條之規定。
三、查被告二人被訴自七十六年十一月間起至八十二年八月間止
    涉犯刑法第二百十六條、第二百十條之行使偽造私文書及第
    二百十四條之使公務員登載不實公文書罪嫌（二罪為牽連關
    係，從一重之行使偽造私文書罪嫌論處），被告乙○○並被
    訴自七十年間起至八十二年九月十三日止涉犯同法第三百三
    十九條第一項之詐欺取財罪嫌，被告丁○○亦被訴自七十年
    間起至八十二年九月十一日止涉犯同條項之詐欺取財罪嫌，
    上開行使偽造私文書及詐欺取財罪，法定之最高本刑均為五
    年以下有期徒刑，依前述修正前刑法第八十條第一項第二款
    之規定，其追訴權時效期間為十年。茲本案經公訴人於八十
    二年九月二十四日開始偵查，八十三年一月二十三日提起公
    訴，同年二月二十三日繫屬本院，嗣因被告二人逃匿，經本
    院於同年五月十七日對被告乙○○發佈通緝，並於同年月二
    十七日對被告丁○○發佈通緝，致審判程序不能開始，依司
    法院大法官會議釋字第一三八號解釋、最高法院八十二年第
    十次刑事庭會議決議及修正前刑法第八十條、第八十五條之
    規定，被告乙○○被追訴權時效業於九十五年十月七日完成
    ，被告丁○○被追訴權時效則於同年月十五日完成，揆諸前
    揭說明，爰不經言詞辯論，逕為免訴之諭知。至臺灣臺北地
    方法院檢察署移送併辦部分（八十三年度偵字第八七一七號
    、八十三年度偵字第一００三號），本院自無庸併予審究，
    應由檢察官另行偵查，併此敘明。
據上論斷，應依刑事訴訟法第三百零二條第二款、第三百零七條
，判決如主文。
中    華    民    國    95    年    10    月    23    日
                  刑事第八庭審判長法  官  陳德民
                                  法  官  唐于智
                                  法  官  陳芃宇
以上正本證明與原本無異。
如不服本判決，應於判決送達後10日內，向本院提出上訴狀。
                                  書記官  周小玲
中    華    民    國    95    年    10    月    23    日


司法院資訊處製作；財團法人民間司法改革基金會備份。
